最高法院刑事判決　　　　　　九十四年度台上字第七０四九號
　　上 　訴 　人　台灣高等法院台南分院檢察署檢察官
　　上訴人即被告　甲○○
　　　　　　　　　　　　　號
　　選 任辯護 人　嚴庚辰律師
上列上訴人等因被告妨害國幣懲治條例案件，不服台灣高等法院
台南分院中華民國九十二年五月十二日第二審判決（九十二年度
上訴字第一八四號，起訴案號：台灣嘉義地方法院檢察署九十年
度偵字第四七三五、四七八六、五０七八、五四六五號），提起
上訴，本院判決如下：
    主  文
原判決關於偽造幣券部分撤銷，發回台灣高等法院台南分院。
    理  由
本件原判決認定上訴人即被告甲○○與留全坤基於概括犯意，於
民國九十年不詳時間起，在嘉義市○○街一九三之二十七號一樓
，以雷射彩色影印機，偽造新台幣千元鈔票，嗣於九十年七月十
九日凌晨一時許，在嘉義市○○街一七五號三樓查獲被告，並起
出偽造新台幣千元鈔票半成品九十四張、裁紙機一台，同日十九
時許在嘉義市○○街一九三之二十七號一樓查獲留全坤，並起出
雷射彩色印表機一台等情。因而撤銷第一審關於被告被訴偽造幣
券諭知無罪部分之判決，改判論處被告共同意圖供行使之用，而
偽造新台幣罪刑，固非無見。
惟查(一)、科刑判決書記載之犯罪事實，為論罪科刑適用法律之基
礎，故凡於適用法令有關之事項，必須詳加認定明確記載，然後
於理由內明認定犯罪事實所憑之證據及其認定之理由，使事實
與理由及主文互相一致，方為合法。原判決論被告意圖供行使之
用，而偽造新台幣罪，但原判決前揭犯罪事實，並未記載認定被
告是否意圖供行使之用而偽造新台幣，已難資為判斷其適用法律
當否之依據。原判決理由謂被告所為係犯妨害國幣懲治條例第三
條第三項、第一項之偽造國幣未遂罪，但前揭事實，並未有記載
被告偽造國幣（新台幣）未遂之情形。而主文諭知被告「意圖供
行使之用，而偽造新台幣」罪，亦未揭示「未遂」之意旨，致事
實、主文與理由不相適合，自有可議。又原判決事實欄係記載被
告以「雷射彩色影印機」偽造千元鈔票，理由內則謂扣案「彩色
印表機」係共同被告留全坤所有供犯罪所用之物，依刑法第三十
八條第一項第二款之規定宣告沒收。但對扣案之「彩色印表機」
與原判決事實欄所記載供犯罪所用之「雷射彩色影印機」是否為
同一部機器，原判決未詳予說明，遽為上開論斷，亦有未合。(二)
、認定犯罪事實應依證據，為刑事訴訟法所明定，故被告否認犯
罪事實所持之辯解，縱屬不能成立，仍非有積極證據足以證明其
犯罪行為，不能遽為有罪之認定。被告始終否認有偽造千元鈔票
之犯行，辯稱：伊不知情，扣案偽造千元鈔票半成品及裁紙機係
留全坤寄放等語。原判決則以被告上開辯解不可採，而認定被告
與留全坤對偽造千元鈔票有犯意之聯絡及行為之分擔，為共同正
犯（原判決理由貳、一(四)）。但究竟有何積極證據足以證明被告
與留全坤就偽造扣案千元鈔票有犯意聯絡及行為分擔，未詳予論
述說明，已嫌速斷。且共同被告留全坤於警訊中供稱：「（據甲
○○供稱，這些物品（指扣案偽造千元鈔票半成品、裁紙機等物
）都是你寄放在他住處的？）沒有錯，這些東西都是我寄放的。
」「這些東西是我今（九十）年陸陸續續放到他那的。」（內政
部警政署刑事警察局刑事偵查卷第五頁）；於偵查中供稱：「（
在甲○○家查獲的千元偽鈔是否你寄放？）是。」「（是你偽造
的？）不是。」「（偽鈔何來？）我看報紙要貸款，結果給我的
是偽鈔，我沒辦法才寄放在甲○○家。」（偵字第四七八六號卷
第十頁背面）等語。如果非虛，是否與被告之辯解相符？對此有
利於被告之證據，何以不足採信，原判決未於理由內詳予說明，
遽為判決，亦屬理由欠備。檢察官及被告分別提起上訴，指摘原
判決關於此部分不當，非無理由。按第三審法院應以第二審判決
所確認之事實為判決基礎，刑事訴訟法第三百九十四條第一項前
段定有明文。原判決上述之違背法令影響於事實之確定，本院無
可據以為裁判，應將原判決關於偽造幣券部分撤銷，發回原審法
院更為審判。
據上論結，應依刑事訴訟法第三百九十七條、第四百零一條，判
決如主文。
中　　華　　民　　國　九十四　年　 十二 　月　 十五 　日
                      最高法院刑事第一庭
                          審判長法官  董　明　霈
                                法官  林　茂　雄
                                法官  張　祺　祥
                                法官  呂　永　福
                                法官  洪　佳　濱
      本件正本證明與原本無異
                                      書  記  官
中　　華　　民　　國　九十四　年　 十二 　月　二十一　日
                                                Ａ
